【裁判字號】    98,消債更,62
【裁判日期】    981106
【裁判案由】    更生事件
【裁判全文】
臺灣宜蘭地方法院民事裁定            98年度消債更字第62號
聲  請  人  甲○○
即  債務人
上列當事人聲請消費者債務清理事件，本院裁定如下：
    主  文
聲請駁回。
聲請費用新台幣1,000元由聲請人負擔。
    理  由
一、本件聲請意旨略以：消費者債務清理條例施行後，伊曾申請
    與最大債權金融機構台新國際商業銀行股份有限公司（下稱
    台新銀行），台新銀行卻不與伊進行前置協商程序，而逕予
    發給前置協商退件通知函，伊有誠意與最大債權銀行進行債
    務協商，台新銀行卻不給予機會，且伊無擔保或無優先權之
    債務總額未逾1,200萬元，復未經法院裁定開始清算程序或
    宣告破產，爰向法院聲請更生等語。
二、按債務人不能清償債務或有不能清償之虞者，得依本條例所
    定更生或清算程序，清理其債務，消費者債務清理條例（下
    稱本條例）第3條定有明文。又聲請更生或清算不合程式或
    不備其他要件者，法院應以裁定駁回之，但其情形可以補正
    者，法院應定期間先命補正，復為同條例第8條所明定。繼
    按「本條例所稱消費者，指五年內未從事營業活動或從事小
    規模營業活動之自然人。」、「前項小規模營業指營業額平
    均每月新臺幣二十萬元以下者。」，本條例第2條第1、2項
    亦規定甚明。是「聲請依本條例所定程序清理其債務之債務
    人，以本條例第2條所稱之消費者為限。」、「本條例第2條
    第1項所稱之營業活動，係指反覆從事銷售貨物、提供勞務
    或其他相類行為，以獲取代價之社會活動。」、「債務人為
    公司或其他營利法人之負責人，無論是否受有薪資，均視為
    自己從事營業活動。其營業額依該公司或其他營利法人之營
    業額定之。」、「本條例第2條第1項所定之5年期間，自聲
    請更生或清算前一日回溯5年計算之；第2項所定之營業額，
    以5年內之營業總額除以實際營業月數計算之。」（消費者
    債務清理條例施行細則〈下稱細則〉第2條第1項、第3條第1
    、2項、第4項規定意旨參照）。又按無限公司、兩合公司之
    執行業務或代表公司之股東，有限公司、股份有限公司之董
    事，皆為該公司之負責人，公司法第8條第1項定有明文。
三、本件聲請人具狀向本院聲請更生，雖主張：聲請人為台穩科
    技股份有限公司(下稱台穩科技公司)董事，但未支領該公司
    董事酬勞相關費用，且已於98年9月4日提出辭任董事一職，
    該公司已報請經濟部申請補選董事變更登記，已准予登記等
    云云。惟查，依本條例施行細則第3第2項前段規定，聲請人
    為公司或其他營利法人之負責人，無論是否受有薪資均視為
    自己從事營業活動。而股份有限公司之負責人為董事，且由
    股東會就有行為能力之人選任之，此為公司法第8條第1項及
    第192條第1項所明定。故債務人倘為有限公司或股份有限公
    司之董事，縱未實際出資或經營公司，依上規定，仍屬公司
    負責人。從而，聲請人縱未領有任何報酬，亦屬上開台穩公
    司之負責人，先予敘明。次查，本院向台穩公司函查聲請人
    擔任董事起訖期間，該公司於98年11月4日具狀陳稱:聲請人
    擔任董事期間自97年1月25日起至98年9月4日止，此有民事
    陳報狀在卷可稽，該公司之營業額應自98年9月30日聲請人
    聲請本件更生前1日回溯5年計算（即自93年9月30日起至98
    年9月29日止），並以5年內之營業總額除以實際營業月數計
    算之。本院依財政部台灣省南區國稅局高雄縣分局及財政部
    台灣省北區國稅局汐止稽徵所提供93年度至97年度營利事業
    所得稅結算申報書（損益表）記載，其中93年度之營業收入
    總額為新臺幣（下同）21, 513,132元，每月平均營業額為
    1,792, 761元【21,513,132/12＝1,792,761】，94度至97年
    度之營業收入總額分別為9,3 67,322元、9,960,705元、6,
    630,240元、6,734,702元，合計為32,692,969元，每月平均
    營業額為681,103元【32,692,969/48＝681,103】。本件聲
    請人雖未提出98年度1月至9月營業人銷售額與稅額申報書，
    然縱令該公司98年1月至9月營業收入總額為0元，僅以93年度
    至97年度之營業收入總額54,206,101元計算該公司自93年9
    月30日起至98年9月29日止之每月平均營業額，顯然已超過
    20萬元【自93年9月30日起至98年9月29日止，合計60個月，
    即54, 206,101/60＝903,435】。因此，聲請人先前既為台
    穩科技公司之負責人，該公司於聲請人本件更生聲請前5年
    之營業額平均每月又逾20萬元，則聲請人即非屬本條例第2
    條所稱之消費者，而不得依該條例所定更生或清算程序清理
    其債務。是聲請人本件更生之聲請，於法不合，應予駁回，
    爰裁定如主文。
中    華    民    國    98    年    11    月    6     日
              民事庭       法      官   林俊廷
上為正本係照原本作成
如不服本裁定，應於裁定送達後10日內，以書狀向本院提出抗告
，並繳納抗告費新臺幣1千元
中    華    民    國    98    年    11    月    9     日
                            書  記  官  廖文章


司法院資訊處製作；財團法人民間司法改革基金會備份。
